臺灣高雄地方法院刑事判決　　　　　　　　　　　　　九十一年度訴字第三一六號
　　公　訴　人　臺灣高雄地方法院檢察署檢察官
　　被　　　告　甲○○○
右列被告因違反律師法案件，經檢察官提起公訴（九十年度偵字第一五七一九號、第
一八六二六號），本院判決如左：
    主  文
甲○○○未取得律師資格，意圖營利而辦理訴訟事件，處有期徒刑參月，如易科罰金
，以參佰元折算壹日。
    事  實
一、甲○○○為土地登記專業代理人，在高雄市前金區市○○路一九六號開設法政土
    地登記專業代理人事務所（懸掛招牌為法政法律代書服務所），其明知未取得律
    師資格，不得辦理訴訟事件，亦非依法令執行業務，竟意圖營利，於民國九十年
    一月十五日，在上開處所，以每份收費新台幣（下同）一千元之代價，為丙○○
    撰寫告訴伊鴻彬、乙○○涉犯偽造有價證券之刑事告訴狀（丙○○所犯誣告犯行
    部分，另經本院判處有期徒刑五月，緩刑二年在案）及對伊鴻彬提起確認本票債
    權不存在之民事起訴狀，而辦理訴訟事件。嗣丙○○於臺灣高雄地方法院檢察署
    九十年度偵字第二二二六號案件偵查中，經檢察官於九十年五月十五日訊問後，
    而供出上情。
二、案經臺灣高雄地方法院檢察署檢察官自動檢舉偵查起訴。
    理  由
一、訊據被告甲○○○固坦承未取得律師資格，而於右揭時、地為丙○○撰寫刑事告
    訴狀及民事起訴狀，共收費二千元代價之事實，惟矢口否認有何違反律師法之犯
    行，辯稱：伊沒有跟丙○○說伊是律師，當初丙○○說伊的本票沒有寫金額，才
    幫丙○○寫刑事告訴狀，有經過李翰源律師授權，狀子也有經過李翰源律師看過
    云云。然查，右揭事實，業據同案被告丙○○於偵查中及本院審理時供述綦詳，
    並有刑事告訴狀及民事起訴狀各一份在卷可稽，且被告甲○○○為土地登記專業
    代理人，並在高雄市前金區市○○路一九六號開設法政土地登記專業代理人事務
    所，而懸掛招牌為法政法律代書服務所等情，亦有高雄市土地登記專業代理人開
    業執照、土地登記專業代理人證書各一紙及現場照片五張附於偵查卷可憑。另按
    無律師資格執行律師業務者，嚴重破壞司法威信且損害司法人員形象，自有加以
    規範防制之必要，爰增列非律師不得執行業務之範圍及罰則規定，期使非律師非
    法執業現象，得以徹底消除，以維護司法威信，保障人民權益，而所謂訴訟事件
    ，係指民事、刑事及行政訴訟事件，律師法第四十八條修正理由著有明文可考。
    復按土地專業代理人受委託人之書面委託辦理之業務為：代理申請土地登記、代
    理申請土地登記所需之證明文件、代繳土地登記規費及稅款、代理領回申請土地
    登記文件或權利書狀、其他與土地登記有關事項，中華民國七十九年六月二十九
    日內政部臺內地字第八一一０三六號令修正之土地專業代理人管理辦法著有明文
    可稽。而被告於偵查中及本院審理時均不否認未取得律師資格，而為丙○○撰寫
    刑事告訴狀及民事起訴狀，並收費二千元之代價等情，則被告代人撰寫訴訟書狀
    ，執行非土地專業代理人業務之撰寫訴訟書狀業務，自非法之所許，足見被告確
    有意圖營利而辦理訴訟事件之事實甚明。雖證人李翰源律師於本院審理時到庭證
    稱：丙○○到事務所由被告甲○○○撰寫狀子的事情，被告甲○○○有跟伊說過
    ，而且有拿刑事告訴狀給伊看過等語（見九十一年五月七日審判筆錄），然與被
    告所供述：接這案子並沒有告訴李翰源，是狀子寫完後要送出去之前在事務所有
    讓李翰源看過，刑事告訴狀及民事起訴狀均有讓李翰源看過等語有所出入，是證
    人李翰源於本院審理時所為之證詞，顯係迴護被告之詞，自難採為有利於被告之
    認定。綜上所述，被告前開所辯，要屬卸責飾詞，不足採信，本件事證明確，被
    告犯行洵堪認定。
二、核被告甲○○○所為，係犯律師法第四十八條第一項之未取得律師資格，意圖營
    利而辦理訴訟事件罪。爰審酌被告未取得律師資格，亦非依法執行業務，竟執行
    律師業務，破壞司法威信，且損害司法人員形象，惡性非輕，惟念其未有前科紀
    錄，有臺灣高雄地方法院檢察署刑案資料查註紀錄表及臺灣高等法院被告全國前
    案紀錄表各一份在卷可參，素行尚稱良好，且犯後坦承部分犯行，及對社會所造
    成之危害等一切情狀，量處如主文所示之刑，並諭知易科罰金之折算標準，以資
    懲儆。
據上論斷，應依刑事訴訟法第二百九十九條第一項前段，律師法第四十八條第一項，
刑法第十一條前段、第四十一條第一項，罰金罰鍰提高標準條例第二條，判決如主文
。
中      華      民      國    九十一    年      六      月      七      日
                                    臺灣高雄地方法院刑事第一庭
                法  官    陳玉聰
右正本證明與原本無異。
如不服本判決，應於判決送達後十日內，向本院提出上訴狀。
                                        書記官    鄭淑臻
中    華    民    國    九十一    年      六      月          七        日
附錄本案論罪科刑法條全文：
律師法第四十八條第一項
未取得律師資格，意圖營利而辦理訴訟事件者，除依法令執行業務者外，處一年以下
有期徒刑，得併科新臺幣三萬元以上十五萬元以下罰金。
